【裁判字號】    98,交聲,1354
【裁判日期】    981120
【裁判案由】    違反道路交通管理處罰條例聲明異議
【裁判全文】
臺灣桃園地方法院刑事裁定            98年度交聲字第1354號
原處分機關  交通部公路總局新竹區監理所中壢監理站
異  議  人
即受處分人  甲○○
上列異議人即受處分人因違反道路交通管理處罰條例案件，對於
原處分機關於民國98年5 月22 日以壢監裁字第裁53- DB0000000
違反道路交通管理事件裁決書所為之處分，聲明異議，本院裁定
如下：
    主  文
異議駁回。
    理  由
一、原處分意旨略以：異議人即受處分人（下稱異議人）甲○○
    於民國98年5 月6 日凌晨2 時12分許，騎乘車牌號碼TX2-77
    3 號輕型機車行經桃園縣中壢市○○路與新生路口時，遭桃
    園縣政府警察局中壢分局興國派出所執勤警員攔檢，因異議
    人拒絕酒精濃度測試，該警員遂以異議人有「違反道路交通
    管理處罰條例第35條第4 項」之違規，填製桃警局交字第DB
    0000000 號舉發違反道路交通管理事件通知單（下稱舉發通
    知單）舉發之。受處分人不服，原處分機關認受處分人確有
    上開違規之行為，爰依道路交通管理處罰條例第34條第4 項
    、第67條第2 項等規定，裁處罰鍰新臺幣（下同）6 萬元，
    吊銷駕駛執照，3 年內禁考等語。
二、異議意旨略以：當天伊已經騎乘機車返回住處的地下停車室
    ，員警闖入伊住處之停車室，先詢問伊為何沒有開車燈並要
    求伊出示證件，在等主委下來地下停車場之期間員警懷疑伊
    有喝酒，便將伊帶回派出所，但並未告知伊為何要帶伊去派
    出所。伊有配合員警回派出所並配合實施酒測，但員警表示
    伊吹氣不正確，讓伊吹了2 次，就不再讓伊吹氣，並直接開
    伊拒絕酒測之罰單。另外，罰單記載違規地點是在中壢市○
    ○路與新生路口，但伊當天根本沒有去過該處，伊是從住處
    附近的土地公廟走一條無名小巷回家，伊當天是在土地公廟
    附近喝酒，飲畢後騎車回家，爰依法聲明異議，請求撤銷原
    處分云云。
三、按汽車駕駛人拒絕接受酒精濃度測試之檢定者，處新台幣6
    萬元罰鍰，並當場移置保管該汽車及吊銷駕駛執照，道路交
    通管理處罰條例第35條第4 項定有明文。又汽車駕駛人，曾
    依第35條第4 項前段之規定吊銷駕駛執照者，3 年內不得考
    領駕駛執照，道路交通管理處罰條例第67條第2 項復有明定
    。
四、異議人雖以上情置辯。惟查：
（一）異議人於上揭時、地，因酒後駕車，為桃園縣政府警察局
      中壢分局興國派出所警員要求受處分人配合實施呼氣中酒
      精濃度測試，並告知拒絕接受酒精測試之法律效果，惟異
      議人仍拒絕接受測試，有汽車駕駛人拒絕接受酒精濃度測
      試之違規行為，予以掣單舉發。嗣因異議人不服舉發，由
      原處分機關以受處分人拒絕接受酒精濃度測試之檢定，依
      道路交通管理處罰條例第35條第4 項、第條67第2項 之規
      定，裁處罰鍰6 萬元，吊銷駕駛執照，3 年內禁考，此有
      酒精測定紀錄表、舉發通知單、裁決書各1 份在卷可稽，
      此部分事實已堪認定。
（二）依證人即舉發之警員蘇天祥於本院調查時結證稱：當天伊
      是執行凌晨0 至2 時之巡邏勤務，由伊駕駛巡邏車，與乙
      ○○○○一同執勤，當天伊是行駛在中壢市○○路往延平
      路方向，快抵達延平路與元化路口時，發現路口前方對向
      有一女子騎乘機車明顯不穩，伊便告訴乙○○○○，對向
      有一女子疑似有酒後駕車行為，伊等就決定等綠燈過後看
      該女子行徑方向以便攔查，當綠燈亮起後，該女子就往伊
      等之方向騎過來，伊便立即迴轉，並要求李坤龍開啟警示
      燈，並尾隨該女子至元化路271 巷口也就是異議人所說的
      土地公廟旁，李坤龍此時就開啟警報器並以擴音器要求異
      議人停車受檢，但異議人沒有停車並騎進271 巷，伊等乃
      跟著進入271 巷，後來異議人又右轉進入慈惠三街，後來
      又左轉九和二街，其間伊等都尾隨在後並有鳴警報器，後
      來異議人又右轉六和路，並左轉進入異議人住處的地下停
      車場，伊等就尾隨進入，又因入口處有警衛室及柵欄，故
      異議人停在柵欄前，伊等下車後伊有詢問異議人為何攔檢
      不停，異議人表示已經返回住處沒有停車必要，並表示伊
      等已經侵入住宅，當時伊等有告知警衛是因為懷疑異議人
      酒後駕車，且異議人不願停車受檢，所以伊等才會尾隨進
      入地下停車場，伊等將車子停妥後，伊就請李坤龍開始錄
      影，並要求異議人出示證件，異議人表示這是他的住處警
      方無權盤查，後來伊就告知異議人懷疑她酒後駕車，請異
      議人配合實施酒測，異議人並沒有馬上配合，反而請大樓
      主委下來，伊有告知主委警方攔查及進入地下室的源由，
      主委也沒有異議，後來伊有要求異議人實施酒測，但異議
      人都消極不配合，一下說要喝水，一下說要等朋友過來，
      後來伊就告知異議人如果仍不配合就要以拒絕酒測處理，
      故通知女警抵達現場將異議人帶回派出所，回到派出所後
      ，異議人仍然咆哮，伊要求異議人配合酒測，但異議人只
      是含住吹管，而消極不吹氣，後來重吹數次後儀器仍顯示
      重測，此時因為異議人已經喝水，且也已經過15分鐘並已
      三次告知權利事項，是伊等就以拒絕酒測處理，當天異議
      人應該是行經元化路與延平路口，至於舉發通知單寫元化
      路與新生路口，係筆誤，伊也因此筆誤被處分等語（見本
      院卷第19頁正、反面），證人上開描述發現異議人酒駕之
      經過、要求異議人配合酒測及異議人拒不配合之經過，核
      與證人即舉發之警員李坤龍於本院調查時之結證相符（參
      見本院卷第20頁），且衡諸情理，證人蘇天祥、李坤龍為
      執勤警員，因執行盤檢勤務偶然發現本件事件，復又到庭
      具結擔保供述之真實性，應無甘冒偽證罪責而設詞誣陷受
      處分人之動機，且由證人蘇天祥、李坤龍均能具體翔實地
      證述本件舉發經過，是其證詞應可採信。
（三）復經本院勘驗本件異議人拒絕接受酒經濃度測試之蒐證光
      碟2 片，且當庭提示予異議人並告以要旨，經異議人表示
      畫面中其吹氣時臉頰鼓起可能是因為其吹氣不夠用力云云
      。惟上開光碟內容顯示：員警於異議人住處之地下停車場
      已明確告知，在路上已有攔停異議人，但異議人未配合攔
      檢，乃於女警備勤時要求出示證件並配合酒測，然異議人
      卻答以其已經到家而拒絕酒測，員警乃將異議人帶回派出
      所，於派出所內，警員有3 次向異議人詢問是否接受酒測
      ，並予以權利告知，然異議人於警員第一次詢問是否接受
      酒測時，以撥打電話之方式推託拒絕酒測；於警方第二次
      詢問是否接受酒測時，異議人雖有配合酒測，然由光碟影
      像可知，異議人雖有含住吹管，但臉頰有些微鼓起且於員
      警要求持續吹氣進去時，卻深呼吸而未將氣吐出並接手機
      ，嗣員警乃第三次詢問是否接受酒測時，異議人仍未配合
      酒測等情，有本院勘驗筆錄1 份在卷可稽（參見本院卷第
      21 頁 反面、第22頁），足見執勤警員於掣製本件舉發通
      知單前，已經合理懷疑異議人係酒後騎乘機車，始依法要
      求異議人進行酒精濃度測試，業經本院認定如前，且執行
      警員已然踐行3 次告知配合酒精濃度測試之程序，而異議
      人仍拒未配合，則異議人有拒絕接受酒經濃度測試之事實
      ，至為灼然。
（四）綜上，證人即警員蘇天祥、李坤龍既證述其親眼目睹異議
      人騎乘車牌號碼TX2-773 號輕型機車行駛於道路上，嗣停
      放機車於異議人住處之停車室，旋即遭執行警員攔檢，而
      為「汽車（包含輕型機車）駕駛人」至明，且其後又有拒
      絕接受酒精濃度測試之檢定之事實，是原舉發機關依法舉
      發並無違誤之處，是原處分機關援引上開規定裁處罰鍰6
      萬元，並吊銷駕駛執照，且3 年內不得考領駕駛執照，洵
      無不當。從而，本件異議為無理由，應予駁回。
五、據上論斷，應依道路交通管理處罰條例第87條第2 項、道路
    交通案件處理辦法第19條，裁定如主文。
中    華    民    國    98    年    11    月    20    日
                  交通法庭    法  官  石蕙慈
以上正本證明與原本無異。
如不服本裁定，應於裁定送達後5 日內向本院提出抗告狀。
                              書記官  李佳穎
中    華    民    國    98    年    11    月    23    日


司法院資訊處製作；財團法人民間司法改革基金會備份。
